【裁判字號】    90,竹簡,330
【裁判日期】    901228
【裁判案由】    損害賠償
【裁判全文】
臺灣新竹地方法院民事判決  九十年度竹簡字第三三○號
    原      告  乙○○
    被      告  新竹小城管理委員會
    法定代理人  甲○○
    訴訟代理人  丙○○
右當事人間損害賠償事件，本院判決如左：
    主    文
原告之訴駁回。
訴訟費用由原告負擔。
    事實及理由
一、原告之聲明：(1)被告應給付原告自民國（下同）九十年五月二十日至九十年六月
    三十日因空等未尋覓工作致喪失最低收入月俸新台幣（下同）三萬五千元之積極
    損害。(2)被告應給付原告就任總幹事薪資利益三十六萬元可預期之消極損害。
二、事實摘要：
（一）原告起訴主張：被告於九十年五月十五日在聯合報刊登徵求總幹事之廣告一則
      ，原告打電話表明應徵意願，經陳明輝主任委員安排當日晚間八時前面談，是
      日晚間原告前往被告之管理中心辦公室，由陳明輝主任委員、莊永清委員及另
      一委員三人進行面試，原告交付個人資料，並提出要約，表示待遇最少要月薪
      三萬元，莊委員則表示會儘量滿足你的希望，並要求原告五月十八日再次前往
      ，由全體委員作最後定案甄選，五月十八日原告依約前往，得知尚有三位應徵
      者，原告再次對被告提出要約，面試完畢後，原告留下電話，莊委員告知原告
      等候通知，次日即五月十九日上午約十時許，陳明輝主任委員致電原告，告知
      管理委員會已決定錄取原告，原告為第一順位，六月底移交，中間會再找原告
      一次云云。惟原告等至六月二十八日均無下文，乃於六月二十八日前往被告管
      理委員會查詢，始知被告已另聘任他人擔任總幹事一職。被告既已承諾僱用原
      告，卻片面毀約，自應對原告自九十年五月二十日空等未尋覓工作致喪失工作
      收入，及原告如擔任總幹事一職任期一年內之薪資收入負損害賠償責任云云。
（二）被告則以：原告當時面試管理委員一職時，僅表達其擔任該工作之意願，面試
      當時被告之人員並未與原告就薪資、工作內容、正式上任的時間等等僱傭契約
      中所需具備之重要組成要素（即契約之重要之點）談妥。而九十年五月十九日
      陳明輝係告知原告其為考慮人選之一，並非告知原告其已被錄取，又縱認陳明
      輝曾向原告表示伊為第一順位云云，惟並未告知原告該僱傭契約的內容。雙方
      就成立僱傭契約的內容既未於意思表示中表明，雙方意思表示內容尚未具體詳
      盡，被告所為之表示應僅為觀念通知，並非要約，即使可能具有要約之表象，
      至多亦僅為「要約之引誘」。退萬步言，縱使雙方就僱傭契約之內容談妥後，
      原告仍有拒絕任職之餘地，是倘被告縱曾表達可能錄取原告，惟原告尚有表達
      「拒絕」任職之權利，原告並不受伊先前去面試所表達之「想要擔任管委會總
      幹事一職」之意思表示所拘束，故原告先前所表示之「要擔任總幹事一職」應
      僅為要約之引誘，縱被告表示原告為第一順位錄取者，亦僅為新要約引誘而非
      承諾。按要約之引誘乃在引誘他人向其為要約，其本身並不發生法律上效果。
      是原告與被告間對僱傭契約之意思表示尚未一致，僱傭契約自未成立。又縱認
      兩造間之契約成立，惟原告就其是否確實有於該等待之階段喪失其他薪資收入
      或因等待該機會而喪失其他財產，並未舉證證明，且原告若果能得到系爭工作
      ，其事後是否確實可獲得該薪資利益（即新台幣三十六萬元）尚屬未定之數，
      原告就此部份之請求，洵屬無據等語置辯。
三、得心證之理由：
（一）民法第一百五十三條規定：「當事人互相表示意思一致者，無論其為明示或默
      示，契約即為成立」。故契約須有數個相對立之意思表示合致始可成立，最常
      見者，為依要約及承諾而成立契約，又要約之意義係指「當事人以締結契約為
      目的，而喚起相對人為承諾之意思表示」，契約之要約人因要約而受拘束，不
      得任意擴張、限制、變更、撤回，且相對人一旦為承諾，契約即已成立（見民
      法第一百五十四條第一項），至於「要約之引誘」，則係喚起他人向自己為要
      約之意思通知，必須更經自己承諾後始能成立契約，表意人所為者究為要約或
      要約之引誘，應依法律規定、表示內容、習慣及當事人間之交易關係等因素決
      定之。而依一般社會習慣，僱主在報紙刊登徵才廣告，僅載明簡略之工作內容
      及待遇，應徵者前往面試時，始由雙方就工作內容，可能之待遇等細節問題進
      行了解磋商，並由應徵者提供學經歷等資料供僱主作為是否錄取之依據，惟在
      此階段，雙方均無受其意思表示拘束之意，僱主可以再進行面試或徵人直到其
      滿意之人選出現為止，應徵者亦可另行尋找其他適合之工作機會，此階段僅為
      契約成立前之準備階段，無論刊登報紙或面試時之過程，均屬要約之引誘，直
      至僱主明確通知應徵者其已被錄取、工作待遇及何時可開始上班，始可謂發出
      要約，而應徵者尚保留有是否承諾之自由，應徵者如果承諾，則僱傭契約成立
      ，反之，應徵者如覓得其他較理想之工作機會，自得加以拒絕，則契約無從成
      立。
（二）又按當事人主張有利於己之事實，就其事實有舉證之責任，民事訴訟法第二百
      七十七條定有明文。本件原告主張兩造間之僱傭契約已經成立，被告片面違約
      ，請求被告負損害賠償責任，應就契約已成立之積極事實負舉證責任。原告雖
      主張其於九十年五月十八日前往被告之管理中心面試後，五月十九日上午被告
      之主任委員陳明輝以電話告知原告其已被錄取云云，惟為被告所否認，辯稱陳
      明輝僅告知原告其為考慮人選之一，並未表示原告已被錄取等語，經訊之證人
      莊永清即九十年五月十八日參與面試之管理委員會顧問，其證稱：「我是第六
      屆管理委員會的顧問，當天口試是由六位委員及我參加。共有四位應徵者（包
      含原來的總幹事）面試結束後，由委員投票，原任總幹事得分最高是第一順位
      ，原告是排名第三，當時是將順位提供給管委會，由主任委員去與應徵者談相
      關事宜，如果第一順位不行，就接下一個順位，後來陳明輝主委如何與應徵者
      接洽，我不清楚。」而證人陳明輝亦證稱：「（當時面試情形如何？）面試人
      員有四位，連同原來的總幹事，面試完管理委員討論的結果，原總幹事是第一
      順位，第二順位是一位原住民，第三順位是原告，第二順位的姓名忘記了」。
      「（有無在九十年五月十九日打電話給原告，告知他錄取了，是第一順位？）
      我是隔了幾天才告訴他，他是優先人選之一，如果要來上班，六月底會再通知
      他」，二名證人之證述內容均相符，原告雖主張證人所言不實在，並稱依常理
      應先通知第一順位錄取人，第一順位出缺時，始由第二順位遞補，第二順位出
      缺時再通知第三順位，其如係第三順位，應無急迫性，又如何會在面試之次日
      受通知，又何需被告知六月底移交，中間會再找原告一次，並請求被告提出第
      二順位錄取人之資料以供查證云云。惟查，僱主於考慮錄取人選時所排列之優
      先順位，不過是其內部的、參考的依據，該順位對僱主而言並無拘束力，前順
      位之人對後順位之人亦無法主張有何優先權利，僱主惟有明確告知特定的應徵
      者其被錄取時，始受拘束，本件原告主張陳明輝主任委員致電告知已決定錄取
      原告，又謂原告為第一順位，實乃前後矛盾，蓋既已決定錄取原告，即無所謂
      「順位」之問題，既有「順位」，即表示被告尚未決定人選，有待進一步確定
      ，僅係通知原告使其知悉其為考慮之人選之一，故本院認為證人陳明輝所述其
      並未告知原告已被錄取，僅表示原告為考慮之人選之一等語為真實，此外，原
      告無法舉證被告有對原告發出要約之事實，原告亦無從承諾，兩造間契約關係
      既然未成立，原告自無依照僱傭契約請求債務不履行損害賠償之餘地。
（三）綜上，原告依僱傭契約，請求被告給付九十年五月二十日至九十年六月三十日
      因空等未尋覓工作致喪失最低收入月俸三萬五千元，及就任總幹事一年任期薪
      資利益三十六萬元，為無理由，應予駁回。
（四）原告請求調閱電話通聯記錄及傳訊第二順位應徵者到庭查證，本院認為電話通
      聯記錄無法顯示談話內容，及被告既未決定錄取原告，僅告知順位，被告有無
      通知其他順位之應徵者即與訴訟之勝敗無關，本院認為無調查必要，附此敘明
      。
四、結論：原告之訴為無理由，依民事訴訟法第七十八條，判決如主文。
中      華      民      國      九十    年     十二     月    二十八    日
                                  臺灣新竹地方法院新竹簡易庭
~B法      官  彭洪英
右為正本係照原本作成。
如對本判決上訴，須於判決送達後廿日內向本院提出上訴狀。
~B法院書記官  吳美雲
中      華      民      國      九十    年     十二     月    二十八    日


司法院資訊處製作；財團法人民間司法改革基金會備份。
